【裁判字號】    97,訴,24
【裁判日期】    970204
【裁判案由】    違反毒品危害防制條例
【裁判全文】
臺灣雲林地方法院刑事判決                97年度訴字第24號
公  訴  人  臺灣雲林地方法院檢察署檢察官
被      告  甲○○
                    （現於台灣雲林第二監獄執行中）
上列被告因違反毒品危害防制條例案件，經檢察官提起公訴（96
年度毒偵字第1513號），本院判決如下：
    主  文
甲○○施用第一級毒品，累犯，處有期徒刑玖月；又施用第二級
毒品，累犯，處有期徒刑捌月，扣案之第二級毒品甲基安非他命
壹包（淨重零點壹玖壹公克）沒收銷燬之。應執行有期徒刑拾
壹月，扣案之第二級毒品甲基安非他命壹包（淨重零點壹玖壹
公克）沒收銷燬之。
    事  實
一、甲○○前因施用第一、二級毒品案件，經執行觀察、勒戒後
    ，因無繼續施用毒品之傾向，於民國91年5 月2 日釋放出所
    ，並由臺灣雲林地方法院檢察署檢察官以91年度毒偵緝字第
    43號不起訴處分確定。復於93年間，因施用第一、二級毒品
    案件，經本院以94年度訴字第47號判決分別判處有期徒刑8
    月、5 月，應執行有期徒刑1 年確定，甫於95年3 月12日縮
    刑期滿執行完畢。詎仍不知悔改，又基於施用第一級毒品海
    洛因之犯意，於96年9 月20日10時許，在雲林縣斗南鎮○○
    路29號6 樓之1 ，以第一級毒品海洛因摻水注射之方式，施
    用第一級毒品海洛因1 次；另基於施用第二級毒品甲基安非
    他命之犯意，於96年9 月20日經警採尿回溯96小時內之某時
    ，在上開處所，以甲基安非他命置入玻璃內球燃燒吸食煙霧
    之方式，施用第二級毒品甲基安非他命1 次。嗣因其另犯毒
    品危害防制條例案件經通緝在案，於96年9 月20日13時許，
    在上開處所為警緝獲，扣得海洛因殘渣袋2 只、第二級毒品
    甲基安非他命1 包（淨重0.1931公克）、甲基安非他命殘渣
    袋3 只、注射針筒5 支、分裝匙3 支、橡皮軟管1 條、燈泡
    1 個、塑膠吸管1 支等物，同日並經其同意採集尿送驗，檢
    驗結果呈嗎啡及甲基安非他命陽性反應。
二、案經雲林縣警察局斗南分局報告臺灣雲林地方法院檢察署檢
    察官偵查起訴。
    理  由
壹、程序部分：
    按被告甲○○所犯之本案犯罪，係死刑、無期徒刑、最輕本
    刑為3 年以上有期徒刑以外之罪。其於準備程序就上開被訴
    事實為有罪之陳述，經受命法官告知簡式審判程序之旨，並
    聽取其與公訴人之意見後，本院認無不得或不宜改依簡式審
    判程序進行之情事。爰依刑事訴訟法第273 條之1 第1 項、
    第284 條之1 規定，裁定由受命法官獨任進行簡式審判程序
    ，先予敘明。
貳、實體部分：
一、訊據被告甲○○對於上開犯罪事實坦承不諱；並有被告持有
    之海洛因殘渣袋2 只、第二級毒品甲基安非他命1 包（淨重
    0.1931公克）、甲基安非他命殘渣袋3 只、注射針筒5 支、
    分裝匙3 支、橡皮軟管1 條、燈泡1 個、塑膠吸管1 支等物
    扣案可佐；且該扣案之毒品經送憲兵司令部刑事鑑識中心鑑
    定，檢出甲基安非他命成分，有該鑑識中心96年12月10日安
    鑑字第0960001916號鑑定書1 件附卷可稽；又對被告所採集
    之尿液，經送篩檢後，結果呈現嗎啡及甲基安非他命之陽性
    反應，亦有雲林縣警察局斗南分局查獲煙毒、麻管嫌犯尿液
    送檢真實姓名對照表，及台灣檢驗科技股份有限公司96年10
    月8 日報告編號KH2007A0000000號濫用藥物尿液檢驗報告各
    1 紙在卷可憑。足認被告自白與事實相符，應可採信。再被
    告前於90年間因施用毒品案件，經執行觀察、勒戒後，因無
    繼續施用之傾向，而於91年5 月2 日釋放出所，並由臺灣雲
    林地方法院檢察署檢察官以91年度毒偵緝字第43號不起訴處
    分確定。復於93年間，因施用第一、二級毒品案件，經本院
    以94年度訴字第47號判決分別判處有期徒刑8 月、5 月，應
    執行有期徒刑1 年確定等情，有臺灣高等法院被告前案紀錄
    表在卷可按。是被告所為，與毒品危害防制條例第23條第2
    項所定於觀察、勒戒執行完畢釋放後，5 年內再犯同條例第
    10條第1 、2 項施用第一、二級毒品罪之追訴要件相符（最
    高法院95年第7 次刑事庭會議決議參照）。本案事證明確，
    被告犯行均堪以認定。
二、按海洛因及甲基安非他命，分別為毒品危害防制條例第2 條
    第2 項第1 、2 款所明定之第一、二級毒品，均不得非法施
    用。核被告甲○○所為，係分別觸犯毒品危害防制條例第10
    條第1 、2 項之施用第一、二級毒品罪。其為施用第一、二
    級毒品而持有海洛因、甲基安非他命之低度行為，已為其施
    用之高度行為所吸收，均不另論罪。再被告所犯上開2 罪間
    ，犯意各別，行為互殊，應予分論併罰。又被告前因施用第
    一、二級毒品案件，經本院以94年度訴字第47號判決分別判
    處有期徒刑8 月、5 月，應執行有期徒刑1 年確定，於95年
    3 月12日縮刑期滿執行完畢一節，有臺灣高等法院被告前案
    紀錄表在卷可按。被告於受徒刑執行完畢後，5 年以內故意
    再犯本件有期徒刑以上之罪，為累犯，各應依刑法第47條第
    1 項規定，加重其刑。按施用毒品行為之本質為藥物濫用、
    物質依賴，自殘性明顯，侵害性卻隱晦。基於施用毒品此一
    特性，毒品危害防制條例第10條第1 、2 項之刑罰，就須與
    同條例第20條之保安處分比擬觀察，而不應與一般犯罪之刑
    罰等量齊觀。因此，對被告施以相當期間之徒刑，藉以隔離
    毒品、戒除依賴即可，過度監禁之結果，徒然虛擲被告生命
    ，並有浪費國家稅收之虞。爰審酌被告前因施用毒品案件，
    經執行觀察、勒戒及判處徒刑後，仍再施用，顯見其毒癮程
    度嚴重，且亦未能悔改並記取教訓；惟念及施用毒品犯罪之
    本質，為戕害自我身心健康之行為，尚未嚴重破壞社會秩序
    或侵害他人權益；且被告於犯後坦承犯行，態度良好；以及
    被告之教育程度為國中肄業等犯罪之動機、目的、手段、智
    識程度、所生危害及犯後態度等一切情狀，分別量處如主文
    所示之刑，並定如主文所示之應執行刑。又扣案之毒品甲基
    安非他命1 包（淨重0.1931公克），係屬第二級毒品，應依
    毒品危害防制條例第18條第1 項前段規定，沒收銷燬之。再
    扣案之海洛因殘渣袋2 只、甲基安非他命殘渣袋3 只、注射
    針筒5 支、分裝匙3 支、橡皮軟管1 條、燈泡1 個、塑膠吸
    管1 支，雖係被告所有供犯罪所用之物，但因非屬違禁物，
    依刑法第38條第3 項規定意旨，得不予沒收；且被告於偵查
    中已表示拋棄，故執行時亦無須發還，予以丟棄即可，附此
    敘明。
據上論斷，應依刑事訴訟法第273 條之1 第1 項、第284 條之1
、第299 條第1 項前段，毒品危害防制條例第10條第1 項、第2
項、第18條第1 項前段、第23條第2 項，刑法第11條前段、第47
條第1 項、第51條第5 款，判決如主文。
本案經檢察官蕭如娟到庭執行職務。
中    華    民    國    97    年    2     月    4     日
                  刑事第三庭    法  官  陳銘壎
以上正本證明與原本無異。
如不服本判決，應於判決收受後10日內，向本院提出上訴狀（須
附繕本）。
                                書記官  鍾宜津
中    華    民    國    97    年    2     月    4     日
附錄本案論罪科刑法條全文：
毒品危害防制條例第10條
施用第一級毒品者，處6 月以上5 年以下有期徒刑。
施用第二級毒品者，處3 年以下有期徒刑。


司法院資訊處製作；財團法人民間司法改革基金會備份。
